【裁判字號】    90,交上易,255
【裁判日期】    900831
【裁判案由】    過失傷害
【裁判全文】
臺灣高等法院刑事判決                  九十年度交上易字第二五五號
    上訴人  臺灣板橋地方法院檢察署檢察官
    上訴人
    即被告  甲    ○
右列上訴人因被告過失傷害案件，不服台灣板橋地方法院八十九年度交易字第六七七
號，中華民國九十年五月二十三日第一審判決（起訴案號：臺灣板橋地方法院檢察署
八十九年度偵字第二一三一二號）提起上訴，本院判決如左：
    主    文
原判決撤銷。
甲○從事業務之人，因業務上之過失傷害人，處有期徒刑參月，如易科罰金，以參佰
元折算壹日。
    事    實
一、甲○係計程車司機，為從事駕駛業務之人，於民國（下同）八十九年九月十五日
    下午三時二十分許，駕駛Ｔ三─○七二號營業小客車，沿臺北縣板橋市○○路限
    速四十公里之內側快車道，由板橋市往臺北市方向行駛，途經台北縣板橋市○○
    路○段、仁化街交岔路口附近時，本應注意汽車行駛時，駕駛人應注意車前狀況
    ，並隨時採取必要之安全措施，不得超速行駛，依當時路況、天候、視線良好及
   其智識能力，並無不能注意之情事，竟疏未注意車前狀況，仍以時速約六十五公
    里之速度超速行駛，適有行人乙○○○自仁化街口，違規穿越劃設有分向限制線
    （即雙黃線）及設有分隔安全島禁止跨越之文化路行走，於乙○○○即將穿越該
    向路道，右腳正跨上文化路分隔安全島時，甲○見狀緊急煞車，並往向右偏閃至
    中間車道，惟閃避不及，其所駕駛營業小客車撞及乙○○○之左大腿，致其被撞
    後失去重心往後傾倒時，再遭營業小客車之左後視鏡，擦撞及後頭部，倒地受傷
    ，致其左脛腓骨骨折合併後頭部二Ｘ二公分之血腫及左大腿七Ｘ四公分之瘀青等
    傷害。甲○於車禍肇事後雖留於現場，然在承辦警員丙○○前往現場處理時，詢
    問是否為其肇事時，甲○則當場否認為其所車禍肇事致乙○○○受傷，惟經警發
    覺其巷所駕駛之營業小客車後視鏡損壞，現場道路上並留有其後視鏡鏡框及玻璃
    碎片散落，認係甲○所車禍肇事，再加追問始表示係其肇事。
二、案經被害人乙○○○訴由臺北縣警察局海山分局報請臺灣板橋地方法院檢察署檢
    察官偵查起訴。
    理    由
一、訊據上訴人即被告甲○矢口否認其有前揭過失傷害犯行，辯稱：當時其駕駛營業
    小客車，沿台北縣板橋市○○路往台北市方向行駛，於行經仁化街口附近時，見
    有行人乙○○○違規橫越快車道道路，其即往右偏向中間車道閃避行駛，告訴人
    乙○○○見其營業小客車駛來一時緊張，揮手打到其營業小客車左側後視鏡後，
    於跨上安全島時重心不穩自行摔倒受傷，並非其營業小客車之左後視鏡撞及告訴
    人乙○○○致其受傷等語。經查：被告甲○如何於前揭時地駕駛營業小客車車禍
    肇事，致告訴人乙○○○受傷等情，業據告訴人乙○○○指綦詳（見偵查卷第五
    頁及反面、第二十一頁反面），復有載具其傷情之診斷証明書乙份在卷可稽；又
    依卷附之道路交通事故調查報告表內現場圖及現場照片所示，本件車禍肇事地點
    係在臺北縣板橋市○○路二段、仁化街交岔路口處，該處道路係劃有分向限制線
    （即雙黃線）並設有分隔安全島禁止跨越之三線車道，告訴人乙○○○係由板橋
    市○○街口違規穿越禁止跨越之文化路二段，肇事後被告甲○所駕駛之營業小客
    車停於板橋市○○路○段中間車道，在其車後留有自內側車道延伸至其車尾部之
    煞車痕二條，長各為七點九公尺及二十二點八公尺，在被告駕駛之營業小客車左
    後方之內側車道上有該營業小客車左後視鏡鏡框及玻璃之散落物，被告所駕駛之
    營業小客車車頭及左側車身並未留下明顯之刮擦痕及撞擊痕跡，再參以被告於警
    訊時亦自承：「當時我駕駛營業小客車Ｔ三─○七二號，從板橋行經文化路往臺
    北方向，至文化路二段靠仁化街口時，有位婦人（指乙○○○）從馬路邊很快往
    路中橫跨馬路，我煞車不及擦撞該名婦人。」等語，告訴人乙○○○亦指稱：「
    當時我要橫越馬路時，有看馬路是否有車子，沒有車子我才走路橫越馬路，到了
    馬路中間分隔島，右腳才跨上分隔島就被一部黃色計程車撞傷。」、「﹕我橫越
    馬路右腳跨上分隔島，左腳還於路上，就被他（指被告）撞上了，我要從仁化街
    那一頭橫跨過去，我的腳被他撞到，我身體往後傾，他的後照鏡撞到我的頭，﹕
    。」等語（見偵查卷第二十一頁反面）等情觀之，足徵告訴人乙○○○當時係自
    板橋市○○街違規穿越文化路二段道路，右腳已跨上中間分隔安全島時，而被告
    甲○駕駛營業小客車係沿板橋市○○路○段往台北市方向行駛，依其在現場所留
    之煞車痕長各七點九公尺及二十二點八公尺，以一般公路汽車煞車距離、行車速
    度對照表計算，被告當時駕駛營業小客車之行車度應高達六十五公里，已逾該路
    段之行車最高速限四十公里，且該煞車痕係呈由內側車道往右偏入中間車道，尾
    端留於被告駕駛之營業小客車車後，可知被告超速行駛中，發覺告訴人乙○○○
    違規橫越道路，乃緊急煞車，並自內側車道往中間車道閃避，因車速過快煞避不
    及，致撞及告訴人乙○○○仍留在車道上之左大腿，乙○○○被撞後失去重心，
    心往後傾倒時，再遭該營業小客車之左後視鏡擦撞其後頭部倒地，致乙○○○左
    脛腓骨骨折合併後頭部二Ｘ二公分之血腫及左大腿七Ｘ四公分之瘀青，該營業小
    客車左後側內側車道上亦留有擦撞時掉落之後視鏡鏡框及玻璃碎片甚明。至被告
    辯謂其當時車速僅有時速四十公里，並未碰撞告訴人乙○○○，係告訴人乙○○
    ○自行以手揮打其後視鏡，並自己失去重心跌倒受傷云云，苟其所辯為真實，則
    乙○○○之雙手於揮打到後視鏡時，必然造成傷害，然為何告訴人乙○○○之雙
    手均未受傷？足認被告所辯與事實不符，殊難採信。
二、按汽車行駛時，駕駛人應注意車前狀況，並隨時採取必要之安全措施，且行車速
    度，依標誌之規定，無標誌者，在市區道路時速不得超過四十公里，道路交通安
    全規則第九十四條第三項、第九十三條第一項第一款分別定有明文。本件被告甲
    ○係營業小客車駕駛人，領有職業駕駛執照，理應知之甚稔，其於八十九年九月
    十五日下午三時二十分許，駕駛Ｔ三─○七二號營業小客車，沿臺北縣板橋市○
    ○路限速四十公里之內側快車道，由板橋市往臺北市方向行駛，途經台北縣板橋
    市○○路○段、仁化街交岔路口附近時，本應注意汽車行駛時，駕駛人應注意車
    前狀況，並隨時採取必要之安全措施，不得超速行駛，依當時路況、天候、視線
    良好及其智識能力，並無不能注意之情事，竟疏未注意車前狀況，仍以時速約六
    十五公里之速度超速行駛，適有行人乙○○○自仁化街口，違規穿越劃設有分向
    限制線（即雙黃線）及設有分隔安全島禁止跨越之文化路行走，煞避不及，致其
    所駕駛營業小客車撞及乙○○○之左大腿，致其被撞後失去重心往後傾倒時，再
    遭營業小客車之左後視鏡，擦撞及後頭部，倒地受傷，致其左脛腓骨骨折合併後
    頭部二Ｘ二公分之血腫及左大腿七Ｘ四公分之瘀青等傷害，顯有過失，雖告訴人
    乙○○○違規橫越道路，亦有過失，且係肇事之主因，惟被告亦不得據此而卸免
    其過失責任，本件經送請臺灣省臺北縣區車輛行車事故鑑定委員會鑑定結果，亦
    同此認定，有該委員會鑑定意見書一份在卷可參。又告訴人乙○○○係因本件車
    禍受傷，其受傷與被告之過失行為間，具有相當因果關係，是被告所犯事證明確
    ，所辯要係卸責圖免之詞，委不足採，其犯行洵堪認定。
三、核被告係以駕駛營業小客車為業，業據其自承在卷，為從事駕駛業務之人，其因
    業務上駕駛之過失，致告訴人乙○○○受傷，所為係犯刑法第二百八十四條第二
    項前段之業務過失傷害罪。雖告訴人乙○○○嗣後於九十年八月五日死亡，惟其
    死亡原因係因大腸癌住院，終因惡性間皮瘤，引發多重器官衰竭死亡，亦有國泰
    醫院診斷証明書、死亡証明書影本各乙份在卷可憑，顯見告訴人之死亡，非因本
    件車禍肇事所致，其死亡與被告之過失間並無何相當因果關係。又被告於肇事後
    雖留於現場，然在承辦警員丙○○前往現場處理時，詢問是否為其肇事時，甲○
    則當場否認為其所車禍肇事致乙○○○受傷，惟經警發覺其所駕駛之營業小客車
    後視鏡損壞，現場道路上並留有其後視竟鏡框及玻璃碎片散落，認係甲○所車禍
    肇事，再加追問始表示係其肇事，有台北縣警察局海山分局鎮九十年六月六日海
    刑字第一０四四一號函及函附之自首調查表各乙份在卷可稽（見原審卷第三十三
    頁、第三十四頁），被告尚非自首，難邀自首減刑之寬典；又本件被告雖係在快
    車道駕車行駛，嗣因告訴人乙○○○違規進入快車道而肇事，惟被告在快車道行
    駛時係超速行駛，並未依規定駕車行駛，亦難依道路交通管理處罰條例第八十六
    條第二項規定，減輕其刑，併此敘明。
四、原審以被告所犯罪証明確予以論科，固非無見，惟查被告駕駛營業小客車之行車
    速為時速六十五公里，原審認係四十至四十五公里，復誤認被告係自首予以減輕
    其刑，均有未洽，本件被告上訴意旨空言否認犯罪，徒陳詞指摘原判決失當，固
    無理由，惟檢察官依告訴人之請求，其上訴意旨認原審量刑過輕，請求從重處刑
    ，則非為無理由，惟原判決既有可議，自無可維持，應由本院予以撤銷改判，爰
    審酌被告之過失程度較輕、所生之危害、肇事後之態度、告訴人乙○○○就本件
    車禍之發生，亦同有過失，且為肇事之主因及被告事後尚未與告訴人成立民事上
    和解，賠償其損害等一切情狀，量處其有期徒刑三月；又被告行為後，刑法第四
    十一條業已於九十年一月十日修正公布施行，並於同年月十二日生效，其得易科
    罰金之罪已變更放寬為犯最重本刑為五年以下有期徒刑以下之刑之罪，茲比較新
    舊法結果，自以修正後之新法較為有利於被告，依刑法第二條第一項前段之規定
    ，自應適用裁判時之新法為易科罰金之依據，爰依裁判時之修正後刑法第四十一
    條第一項前段規定諭知以三百元為易科罰金一日之折算標準。
五、據上論斷，應依刑事訴訟法第三百六十九條第一項前段、第三百六十四條、第二
    百九十九條第一項前段、刑法第二條第一項前段、第二百八十四條第二項前段、
    修正後刑法第四十一條第一項前段，罰金罰鍰提高標準條例第一條前段、第二條
    ，判決如主文。
本案經檢察官林炳雄到庭執行職務。
中    華    民    國      九十      年       八       月      三十一    日
                            臺灣高等法院交通法庭
                                審判長法  官  許  增  男
                                      法  官  蔡  彩  貞
                                      法  官  黃  鴻  昌
右正本證明與原本無異。
不得上訴。
                                      書記官  黃  千  鶴
中    華    民    國      九十      年       八       月      三十一    日
附錄本案論罪科刑法條全文：
刑法第二百八十四條
因過失傷害人者，處六月以下有期徒刑、拘役或五百元以下罰金。致重傷者，處一年
以下有期徒刑、拘役或五百元下罰金。
從事業務之人，因業務上之過失傷害人者，處一年以下有期徒刑、拘役或一千元以下
罰金。致重傷者，處三年以下有期徒刑、拘役或二千元以下罰金。


司法院資訊處製作；財團法人民間司法改革基金會備份。
